臺灣南投地方法院民事裁定
111年度監宣字第216號
聲  請  人  陳贇雄  

相  對  人  蕭秀琴  


上列聲請人對於相對人聲請監護宣告事件，本院裁定如下：
    主    文
一、宣告蕭秀琴（女，民國00年0月0日生，身分證統一編號：Z0
    00000000號）為受輔助宣告之人。
二、選定陳贇雄（男，民國00年00月00日生，身分證統一編號：
    Z000000000號）為受輔助宣告人蕭秀琴之輔助人。
三、程序費用由受輔助宣告人蕭秀琴負擔。
    理    由
一、本件聲請意旨略以：聲請人為相對人蕭秀琴之夫，相對人於
    民國111年4月7日因顱骨骨折合併雙側顱內出血、左側骨（4
    -8根）合併血胸、第7、10胸骨骨折、右手第5指進測指節骨
    骨折，導致創傷性腦中風合併左側肢體偏癱，需24小時專人
    照顧，致不能辨識為意思表示或受意思表示（或不能辯識其
    意思表示之效果），為此，依民法第14條、第1110條、第11
    1條及家事事件法第164條規定，請求准予對相對人為監護宣
    告，並選定聲請人為監護人，指定關係人陳佩君為會同開具
    財產清冊之人；嗣改為聲請輔助宣告，由聲請人擔任輔助人
    等語。
二、法院對於監護宣告之聲請，認為未達應受監護宣告之程度，
    而有輔助宣告之原因者，得依聲請或依職權以裁定為輔助之
    宣告（家事事件法第174條第1項規定參照）。對於因精神障
    礙或其他心智缺陷，致其為意思表示或受意思表示，或辨識
    其意思表示效果之能力，顯有不足者，法院得因本人、配偶
    、四親等內之親屬、最近1年有同居事實之其他親屬、檢察
    官、主管機關或社會福利機構之聲請，為輔助之宣告。又受
    輔助宣告之人，應置輔助人。輔助人及有關輔助之職務，準
    用民法第1111條至第1111條之1規定。法院為輔助之宣告時
    ，應依職權就配偶、四親等內之親屬、最近一年有同居事實
    之其他親屬、主管機關、社會福利機構或其他適當之人選定
    一人或數人為輔助人。而法院選定輔助人時，應依受輔助宣
    告之人之最佳利益，優先考量受輔助宣告之人之意見，審酌
    一切情狀，並注意下列事項：一、受輔助宣告之人之身心狀
    態與生活及財產狀況。二、受輔助宣告之人與其配偶、子女
    或其他共同生活之人間之情感狀況。三、輔助人之職業、經
    歷、意見及其與受輔助宣告之人之利害關係。四、法人為輔
    助人時，其事業之種類與內容，法人及其代表人與受輔助宣
    告之人之利害關係（民法第15條之1第1項、第1113條之1、
    第1111條、第1111條之1規定參照）。
三、經查，聲請人主張之事實，業據其提出親屬會議同意書、親
    屬系統表、戶籍謄本、相對人之竹山秀傳醫療社團法人竹山
    秀傳醫院診斷證明書、童綜合醫療社團法人童綜合醫院一般
    診斷書、衛生福利部南投醫院診斷證明書、東華醫院診斷證
    明書、常春醫院診斷證明書等件為證；另經本院囑託竹山秀
    傳醫療社團法人竹山秀傳醫院就相對人之心神狀況為鑑定，
    結果略以：依相對人過去之生活史、疾病史及相關身體檢查
    。認相對人是創傷性腦病變患者，雖可與人溝通，但認知思
    考功能明顯退化，對外界事務的知覺理會及判斷能力明顯減
    退。符合因精神障礙或其他心智缺陷，致其為意思表示或受
    意思表示，或辯識其意思表示效果的能力，顯有不足等語，
    此有該院111年9月26日111竹秀管字第1110900號函附之監護
    宣告鑑定報告書附卷可參。綜上精神鑑定結果，本院認相對
    人之精神狀態，非完全不能為意思表示或受意思表示，亦非
    完全不能辨識其意思表示之效果，故未達應受監護宣告之程
    度，惟其為意思表示或受意思表示，或辨識其意思表示效果
    之能力，顯有不足。且經本院當庭詢問聲請人及相對人之意
    見後，聲請人表示本件改聲請輔助宣告、並由聲請人擔任輔
    助人，此有本院111年10月26日之訊問筆錄在卷可憑，而相
    對人亦表示無意見，本院認相對人目前之狀況，以輔助宣告
    為適當，依聲請人之聲請裁定如主文第一項所示。
四、關於選定輔助人部分：
    本院審酌相對人前未訂有意定監護契約，而聲請人為相對人
    之夫，誼屬至親，其健康尚佳，並有意願出任輔助人一職；
    而相對人之姐弟妹即蕭面、蕭妙奇、蕭秀品及相對人之女陳
    佩君均同意由聲請人擔任監護人或輔助人，此有司法院意定
    監護契約管理系統查詢結果、戶役政資訊網站查詢-親等關
    聯（二親等）、戸籍謄本、同意書在卷可憑，另聲請人及陳
    佩君亦具狀表示：目前醫療養費費用由聲請人支付，相對人
    在發生事故前與聲請人感情十分融洽，相對人十分依賴聲請
    人等語，此有家事陳報狀在卷可憑；綜上，足認由本件由聲
    請人擔任相對人之輔助人，符合相對人之最佳利益，是本院
    選定聲請人為相對人之輔助人。
五、聲請人雖同時提出會同開具財產清冊之人選即關係人陳佩君
    ，然由民法第15條之2規定可知，受輔助宣告之人並未喪失
    行為能力，且依法並未完全剝奪其財產處分權。再參酌同法
    第1113條之1規定，並無準用同法第1094條、第1099條及第1
    099條之1、第1103條第1項之規定，亦即受輔助宣告人之財
    產，不由輔助人管理，輔助人對於受輔助宣告人之財產，並
    無規定須與經法院或主管機關所指定之人會同開具財產清冊
    。本件相對人之精神或心智狀況尚未達監護宣告之程度，而
    由本院對相對人為輔助之宣告，依上開說明，本件不必指定
    會同開具財產清冊之人。
六、程序費用負擔之依據：家事事件法第177條第2項、第164條
    第2項。　　
中　　華　　民　　國　　111 　年　　11　　月　　1 　　日
                  家事法庭    法  官　黃益茂
以上正本與原本相符。
如對本裁定抗告，須於裁定送達後10日之不變期間內，向本院提
出抗告狀，並應繳納抗告費新臺幣1,000元。　　　　　　
中　　華　　民　　國　　111 　年　　11　　月　　1 　　日
                              書記官